【裁判字號】    95,交抗,79
【裁判日期】    950227
【裁判案由】    違反道路交通管理處罰條例
【裁判全文】
臺灣高等法院交通事件裁定              95年度交抗字第79號
    抗  告  人
    即受處分人  金聲交通有限公司
    代  表  人  甲○○
上列抗告人因違反道路交通管理處罰條例案件，不服臺灣臺北地
方法院，中華民國95年1月9日所為裁定（94年度交聲字第1036號
），提起抗告，本院裁定如下：
    主  文
抗告駁回。
    理  由
一、原裁定意旨略以：
  (一)1.按汽車檢驗應按指定日期將車輛駛往公路監理機關檢驗場
      所或指定地點接受檢驗；違反者，處新臺幣（下同）9百
      元以上1千8百元以下罰鍰，逾期1個月以上者並吊扣其牌
      照，至檢驗合格後發還，逾期6個月以上者，註銷其牌照
      ，道路交通安全規則第36條、道路交通管理處罰條例第17
      條第1項分別定有明文。本件異議人即受處分人金聲交通
      有限公司所有車牌號碼Y3-826號營業遊覽大客車未依限期
      於93年11月21日前、後1個月內參加定期檢驗，經臺北市
      監理處人員以該車違反道路交通管理處罰條例第17條第1
      項規定逕行舉發。嗣受處分人雖繳納罰鍰，惟逾6個月以
      上，仍未將上開車輛駛往公路監理機關檢驗場所或指定地
      點接受檢驗，原處分機關乃於94年9月7日依上揭規定，裁
      處註銷牌照。
    2.經查：(1)抗告人聲明異議意旨並不否認其所有車牌號碼Y3
      -826號營業遊覽大客車應於93年11月21日參加定期檢驗，
      然逾期仍未受檢驗；(2)且自93年11月21日抗告人所有上該
      車輛應檢驗日期起，至94年7月13日臺北市交通事件裁決
      所處分時，已逾期6個月以上；(3)從而，原處分機關依違
      反道路交通管理處罰條例第17條第1項規定，裁處註銷牌
      照，核無不當。
  (二)1.次按車輛型式安全及品質一致性審驗作業要點（下稱作業
      要點）第22點規定：持經交通部廢止之合格證明已登檢領
      照車輛，應依其與合格證明不符合情形由專業機構判定必
      要之實車檢測項目，辦理少量車型安全審驗並逐車取得合
      格證明後，再向公路監理機關辦理臨時檢驗，併同辦理使
      用中車輛變更登記。
    2.次查：臺北市監理處於93年5月12日以北市監一字第09361
      3 86400號函通知抗告人，其所有之Y3-826號營業遊覽大
      客車之合格證明業於93年4月29日廢止，惟抗告人未依上
      揭要點第22條辦理少量車型安全審驗並取得合格證明後據
      以辦理車輛檢驗，則監理所依法自無從受理該車檢驗。受
      處分人徒以其曾依規定至北區檢驗遭拒云云置辯，委無可
      採。本件聲明異議為無理由，應予駁回。
二、抗告意旨略以：
    本車於93年4月6日，經台北市監理所定期檢驗並未發現與合
    格證記載不符之情事，經驗車合格後始購買過戶回本公司。
    之後並未隨車非法改裝及縮減安全逃生門等設備，遽然註銷
    本車之牌照，恐造成本公司營運之困境，為維護車輛安全，
    懇請准許本車(Y3-826)向所屬監理機關辦理車輛檢驗云云。
三、本院經查：
  (一)按汽車檢驗應按指定日期將車輛駛往公路監理機關檢驗場所
    或指定地點接受檢驗；違反者，處新臺幣（下同）9百元以
    上1千8百元以下罰鍰，逾期1個月以上者並吊扣其牌照，至
    檢驗合格後發還，逾期6個月以上者，註銷其牌照，道路交
    通安全規則第36條、道路交通管理處罰條例第17條第1項分
    別定有明文。
  (二)按行政處分係指行政機關行使公權力，就特定具體之公法事
    件所為對外發生法律上效果之單方行為，不因其用語、形式
    以及是否有後續行為或記載不得聲明不服之文字而有異。若
    行政機關以通知書名義製作，直接影響人民權利義務關係，
    且實際上已對外發生效力者，諸如載明應繳違規罰款數額、
    繳納方式、逾期倍數增加之字樣，倘以仍有後續處分行為或
    載有不得提起訴願，而視其為非行政處分，自與憲法保障人
    民訴願及訴訟權利之意旨不符。遇有行政機關依據法律製發
    此類通知書，相對人亦無異議而接受處罰時，猶不認其為行
    政處分性質，於法理尤屬有悖（司法院大法官會議釋字第42
    3號解釋文暨理由書參照），故監理處掣單舉發違反道路交
    通管理處罰條例案件，除載列行為人違規事實、所違反之法
    條、亦載明繳納罰鍰方式之字樣，且依道路交通管理處罰條
    例第9條第1項亦規定應受罰鍰處罰之行為人接獲違反道路交
    通管理事件通知單後，得於15日內逕依各該條款罰鍰最低額
    ，自動繳納結案，則該等通知單，本質上乃為行政處分，係
    公務員基於職務上權力，依法就特定之具體事件所為具有公
    法上效果之單方行政行為，基於公務員為公法上行為具有公
    信力之原則，該行政處分當可被推定為真正，其據以依法處
    分之事實認定亦為真正無誤，據此，刑事訴訟法就犯罪證據
    有關之規定中與屬行政秩序罰之交通違規裁罰本質不合之部
    分，自不在準用之列。本件抗告人所有車牌號碼Y3-826號營
    業遊覽大客車應於93年11月21日參加定期檢驗，然逾期仍未
    受檢驗，經臺北市監理處於94年1月6日掣製北市監一字第
    202400872號舉發違反道路交通管理事件通知單逕行舉發，
    有該舉發單及送達證書附於本院卷可參。是以本件臺北市監
    理處本其職責所為之舉發，自應受到合法、正確之推定。
  (三)經核抗告人所有車牌號碼Y3-826號營業遊覽大客車應受檢驗
    日之93年11月21日與臺北市交通事件裁決所處分時之94年7
    月13日（裁決書附於原審卷第7頁），顯已逾6個月，故應依
    違反道路交通管理處罰條例第17條第1項規定，裁處註銷牌
    照。原處分機關依違反道路交通管理處罰條例第17條第1項
    之規定，裁處註銷牌照之處分，於法均並無不合。
  (四)次按車輛型式安全及品質一致性審驗作業要點（下稱作業要
    點）第22點規定：持經交通部廢止之合格證明已登檢領照車
    輛，應依其與合格證明不符合情形由專業機構判定必要之實
    車檢測項目，辦理少量車型安全審驗並逐車取得合格證明後
    ，再向公路監理機關辦理臨時檢驗，併同辦理使用中車輛變
    更登記。本件抗告人所有之Y3-826號營業遊覽大客車原係依
    交通部核准之安審字第2210號合格證明之領牌車輛，惟該
    證業於93年4月29日廢止，此有臺北市監理處93年5月12日北
    市監一字第09361386400號函附卷可佐（原審卷第20頁），
    準此，抗告意旨雖謂，抗告人所有之Y3-826號營業遊覽大客
    車經驗車合格後始購買過戶回本公司，之後並未隨車非法改
    裝及縮減安全逃生門等設備，惟該車之合格證書既已廢止，
    依作業要點第22條，自應先辦理少量車型安全審驗並逐車取
    得合格證明後，再向公路監理機關辦理臨時檢驗，詎抗告人
    未依上所述辦理少量車型安全審驗並取得合格證明後據以辦
    理車輛檢驗，則監理所依法自無從受理該車檢驗。抗告人徒
    以其曾依規定至北區檢驗遭拒云云，自非正當之理由。
四、綜上，本件抗告人確有未依限期參加汽車定期檢驗之違規事
    實，已臻明確；且自93年11月21日抗告人所有上該車輛應檢
    驗日期起，至94年7月13日臺北市交通事件裁決所處分時，
    已逾期6個月以上，從而，原處分機關依違反道路交通管理
    處罰條例第17條第1項規定，裁處註銷牌照，核無不當，原
    裁定維持原處分機關之裁罰要無違誤，抗告人仍執前詞，空
    言指摘原裁定違誤云云，非有理由，應予駁回
據上論結，應依道路交通案件處理辦法第26條，刑事訴訟法第41
2條，裁定如主文。
中    華    民    國    95    年    2     月    27    日
                  交通法庭審判長法  官  林堭儀
                                法  官  宋  祺
                                法  官  蔡明宏
以上正本證明與原本無異。
不得再抗告。
                                書記官  陳建邦
中    華    民    國    95    年    2     月    27    日


司法院資訊處製作；財團法人民間司法改革基金會備份。
